臺灣高等法院高雄分院刑事判決　　　　　　　　　九十一年度上易字第一五九五號
　　上　訴　人　台灣高雄地方法院檢察署檢察官
　　上　訴　人
　　即　被　告　乙○○
右上訴人因被告家庭暴力之傷害等案件，不服臺灣高雄地方法院九十一年度易字第二
五四號中華民國九十一年十月十一日第一審判決（起訴案號：臺灣高雄地方法院檢
察署九十一年度調偵字第一七四號），提起上訴，本院判決如左：
      主  文
原判決撤銷。
乙○○傷害人之身體，處有期徒刑貳月，如易科罰金，以參佰元折算壹日；又以強暴
使人行無義務之事，處有期徒刑伍月，如易科罰金，以參佰元折算壹日；又傷害人之
身體，處有期徒刑參月，如易科罰金，以參佰元折算壹日。應執行有期徒刑捌月，如
易科罰金，以參佰元折算壹日。
      事  實
一、乙○○與丙○○係夫妻關係，為家庭暴力防治法第三條第一款所稱之家庭成員。
    民國九十年七月二十五日凌晨三時三十分許（甲訴人誤載九十一年七月二十五日
    ），乙○○返回高雄縣橋頭鄉○○村○○路二一三號家中後，因不滿其子毛上銨
    未依學校規定書寫家庭作業、使用電話聊天過久，乃命毛上銨卸去褲子（含內褲
    ），並以持三合板製木棒鞭打其屁股，由於該木棒斷裂，乙○○轉持拖把毆打毛
    上銨（此部分未據告訴），在旁之丙○○見狀乃上前阻擋，乙○○乃基於傷害之
    犯意，除持拖把（未扣案）毆打丙○○外，兩人並發生拉扯，致丙○○受有兩側
    腋下瘀青、左側臀部瘀青、下肢兩側小腿瘀青、右踝瘀青等傷害。此外，上開傷
    害事件過後不久，乙○○復基於強制之犯意，強行解開丙○○之內衣褲，自同日
    凌晨四時三十分許起，當小孩毛上銨、毛莘喻面前，命丙○○赤身裸體站於床邊
    ，使其行無義務之事，至同日六時多許（甲訴人誤載七時），由於毛上銨跪地哀
    求，復因丙○○上班時間已近，始作罷。乙○○復另行起意，於九十年九月十六
    日零時許，於前開住處內，因金飾問題，叫醒於三樓睡覺之丙○○，並要其下樓
    至二樓談判，丙○○不從，乙○○竟基於傷害及強制之犯意，除與丙○○發生拉
    扯外，復拉住丙○○腳部，將其拖至二樓轉角處，使其行無義務之事，致丙○○
    受有右頸壓痛、右大腿皮下血腫、左右手及臂多處瘀紫等傷害。
二、案經丙○○訴請臺灣高雄地方法院檢察署檢察官發交高雄縣警察局岡山分局調查
    後，偵查起訴。
      理  由
一、訊據上訴人即被告乙○○直承有於右揭時地管教小孩毛上銨並與告訴人丙○○發
    生爭執之事實，惟否認有何傷害及強制之犯行，辯稱：九十年七月二十五日確有
    管教小孩毛上銨，丙○○在吵鬧，我打孩子的時候，孩子躲在丙○○後面，丙○
    ○一直在護孩子，但我並沒有打她，且當天丙○○喝酒，邀我做愛，後來她又吵
    鬧，說不要，我因丙○○要求做愛，有把丙○○的衣褲脫掉，並沒有命令丙○○
    脫光衣服站在床邊，是她自己不穿衣服；又九十年九月十六日晚上十時許，丙○
    ○把金飾拿走，我想藉機跟她和好，要跟她聊，邀她到二樓聊天，沒想到她就搜
    我的身，我只拉她的手，並沒有拉她的腳云云。
二、經查：
（一）、右揭事實，迭據告訴人丙○○於警訊時、檢察官偵查中、原審及本院審理時
        指訴綦詳，復有高雄榮民總醫院受理家庭暴力事件驗傷診斷書二紙暨告訴人
        丙○○受傷之照片一紙附卷足稽。而被告乙○○與告訴人丙○○係夫妻關係
        ，為家庭暴力防治法第三條第一款所稱之家庭成員，亦據其等供明在卷。
（二）、證人即被告之子毛上銨於原審審理時到庭證稱：九十一年七月二十五日，父
        親（即被告）用拖把打我，當時母親（告訴人）有出來阻擋，他們有拉扯，
        還有吵架，父親也有拿拖把打母親的腳、大腿，因為母親叫爸爸不要打我，
        所以吵起來，之後父親把母親的衣服脫光；爸爸脫了媽媽的衣服，爸爸很用
        力的脫著母親，媽媽很用力阻擋不讓爸爸脫，爸爸叫媽媽罰站，站到快六點
        多，當時我爸爸在現場沒有睡覺，我與妹妹毛莘喻也是站著，大家都沒有說
        話，就全部都在房間裡；九十年九月十六日，我與母親、妹妹要睡覺，但是
        爸爸突然上三樓，問母親金飾在那裡，我母親說在家裡，爸爸就堅持要看金
        飾，爸爸、媽媽就吵架，爸爸把媽媽的腳拉起來，拖到二樓樓梯的轉角等語
        （詳原審九十一年九月九日審理筆錄，原審卷第六二頁至六三頁）。另證人
        即被告之女毛莘喻於原審審理時到庭證稱：九十年七月二十五日，爸爸叫醒
        我們，是因為哥哥毛上銨功課的事情，爸爸叫哥哥趴在床上，棍子都打斷了
        ，就去廁所拿拖把繼續打，媽媽看到打得很大力，就跑去保護哥哥，爸爸就
        連媽媽也打下去，爸爸打媽媽很久，就沒有打了。之後，爸爸就抓著媽媽的
        手，要把媽媽的衣服脫光，但是媽媽不要，爸爸就強制把媽媽的衣服脫光，
        就叫媽媽站在牆壁旁邊，媽媽沒有穿衣服，而且房間還開著冷氣，站了二、
        三個小時，這段時間我們都沒有講話，站到六點多，媽媽就穿工作的衣服去
        上班了；九十年九月十六日，我們上三樓睡覺，爸爸上來說要看金飾，媽媽
        說不要，爸爸就拉著媽媽的手，叫他去看金飾，後來，媽媽就拉住門，媽媽
        跌倒，爸爸就拉住媽媽的腳，把媽媽拖起來，拖到二樓轉角，後來，爸爸把
        手放開，媽媽就跑到三樓等語（詳同上筆錄，原審卷第六五頁）。依證人即
        被告之子毛上銨、女毛莘喻上開證言，足認被告乙○○確有上開傷害、強制
        犯行無訛。
（三）、被告乙○○雖辯稱：九十年七月二十五日伊打孩子時，孩子躲在丙○○後面
        ，丙○○護著孩子，伊並未打丙○○；九十年九月十六日晚上丙○○將金飾
        拿走，伊想藉機與其聊天和好，邀其到二樓聊天，伊只拉丙○○之手，並未
        拉丙○○之腳云云。惟查，被告乙○○確有右揭傷害犯行，已據告訴人丙○
        ○指訴綦詳，並有高雄榮民總醫院受理家庭暴力事件驗傷診斷書二紙暨告訴
        人丙○○受傷之照片一紙附卷足稽，復經證人即被告之子毛上銨、女毛莘喻
        指證明確，被告乙○○所辯已難採信。參以被告乙○○以金飾遭告訴人丙○
        ○拿走為由，將全家叫醒，顯見其怒氣沖沖，如欲與告訴人聊天和好，豈會
        於盛怒之下為之，且如欲聊天和好於三樓為之即可，何必強拉至二樓，具見
        所辯不足採信。
（四）、被告乙○○雖否認有強制告訴人脫衣罰站之犯行，辯稱：九十年七月二十五
        日當天丙○○喝酒，邀伊做愛，伊因丙○○要求做愛，而將丙○○之衣褲脫
        掉，並未命令丙○○脫光衣服站在床邊，係丙○○自己不穿衣服云云。惟查
        ，被告乙○○右揭強制犯行，已據告訴人丙○○指訴綦詳，復經證人即被告
        之子毛上銨、女毛莘喻指證明確，參以被告自承：證人毛上銨曾跪求讓告
        訴人穿衣等語（詳原審九十一年九月二十七日審理筆錄），若被告未強制告
        訴人脫衣罰站，證人毛上銨何須跪求被告停止，顯見告訴人脫衣站立之行為
        ，應非出於自願。況被告與告訴人甫結束爭吵、傷害行為，告訴人身心受
        創，尚不及止痛療傷，豈有主動要求與被告發生性行為。如告訴人自願罰
        站，在無人強制之下，應無站立一至二小時之必要，且自願在小孩面前脫光
        衣服，實難相信，顯見脫衣之行為亦基於被告之強制所致無訛。
（五）、綜上所述，被告乙○○所為上開傷害、強制之事實，至為灼然。其所辯顯係
        飾卸之詞，不足採信。本件事證明確，被告乙○○上開犯行，均堪認定。
三、被告乙○○於九十年七月二十五日毆打告訴人，並強制告訴人脫衣罰站，核其所
    為，係犯刑法第二百七十七條第一項普通傷害罪、同法第三百零四條強制罪；另
    被告乙○○於九十年九月十六日拉扯告訴人，並強制將告訴人自三樓拖往二樓轉
    角處，核其所為，係犯刑法第二百七十七條第一項普通傷害罪、同法第三百零四
    條強制罪。被告乙○○與告訴人丙○○係夫妻關係，為家庭暴力防治法第三條第
    一款所稱之家庭成員，其故意實施家庭暴力行為，均屬家庭暴力防治法第二條第
    二項之家庭暴力罪。被告乙○○於九十年九月十六日所犯之普通傷害、強制罪，
    係一行為觸犯構成要件不同之二罪名，為想像競合犯，應從一重之普通傷害罪處
    斷，此部分被告所犯強制罪，雖甲訴人漏未起訴，惟此部分與起訴傷害部分，有
    裁判上一罪關係，本院自得併予審究。被告所犯上開三罪間，犯意各別，行為互
    殊，應分論併罰之。
四、原審認被告乙○○罪證明確，予以論罪科刑，固非無見。惟(1)、被告乙○○於九
    十年九月十六日拉扯告訴人，並強制將告訴人自三樓拖往二樓轉角處之行為，除
    犯刑法第二百七十七條第一項之普通傷害罪外、另犯同法第三百零四條強制罪，
    且為想像競合犯，原審就強制部分未予論列，容有未洽。(2)、被告不顧告訴人尊
    嚴，於子女面前痛毆告訴人，並強制告訴人脫衣罰站，使告訴人痛苦異常，惡害
    非輕，迄未取得告訴人諒解、彌補其身心之傷害，原審分別量處拘役參拾日、有
    期徒刑肆月、有期徒刑貳月，顯然過輕，亦有未當。檢察官上訴意旨以原審量刑
    過輕，指摘原判決不當，為有理由；被告上訴意旨，否認犯罪，雖無理由，惟原
    判決既有可議，自應由本院予以撤銷改判。爰審酌被告身為人夫，竟不顧告訴人
    尊嚴，於子女面前痛毆告訴人，並強制告訴人脫衣罰站，使告訴人痛苦異常，惡
    害非輕，且迄未取得告訴人諒解、彌補其身心之傷害，犯後一再飾詞圖卸，未見
    悔意，惟並無前科，及其智識程度、各次行為之嚴重程度等一切情狀，分別就九
    十年七月二十五日之傷害及強制二罪，量處有期徒刑二月、五月，就九十年九月
    十六日之傷害罪，量處有期徒刑三月，各諭知易科罰金之標準，並定其應執行之
    刑。至拖把一把雖為被告傷害告訴人所用之物，然並未扣案，而證人毛上銨亦表
    示該物已不見，為免執行之困難，縱該拖把為被告之所有，爰不宣告沒收。
據上論結，應依刑事訴訟法第三百六十九條第一項前段、第三百六十四條、第二百九
十九條第一項前段、刑法第二百七十七條第一項、第三百零四條、第五十五條、第五
十一條第五款、第四十一條第一項前段、罰金罰鍰提高標準條例第一條前段、第二條
前段，判決如主文。
本案經檢察官彭南雄到庭執行職務。
中    華    民    國     九十一     年      十二      月      十七      日
                              臺灣高等法院高雄分院刑事第三庭
                                  審判長法官  周賢銳
                                        法官  莊崑山
                                        法官  陳中和
右正本證明與原本無異。
不得上訴。
                                      書記官  梁美姿
中    華    民    國     九十一     年      十二      月      十九      日
附錄：本判決論罪科刑法條：
刑法第二百七十七條第一項
傷害人之身體或健康者，處三年以下有期徒刑，拘役或一千元以下罰金。
刑法第三百零四條
以強暴、脅迫使人行無義務之事或妨害人行使權利者，處三年以下有期徒刑、拘役或
三百元以下罰金。
前項之未遂犯罰之。
                                                                        Ｑ
